【裁判字號】    99,裁,974
【裁判日期】    990429
【裁判案由】    綜合所得稅
【裁判全文】
最  高  行  政  法  院  裁  定
                                       99年度裁字第974號
上  訴  人  甲○○
訴訟代理人  吳榮昌  律師
被 上訴 人  財政部臺灣省中區國稅局
代  表  人  乙○○
上列當事人間綜合所得稅事件，上訴人對於中華民國97年7月16
日臺中高等行政法院97年度訴字第158號判決，提起上訴，本院
裁定如下：
    主  文
上訴駁回。
上訴審訴訟費用由上訴人負擔。
    理  由
一、按對於高等行政法院判決之上訴，非以其違背法令為理由，
    不得為之，行政訴訟法第242條定有明文。依同法第243條第
    1項規定，判決不適用法規或適用不當者，為違背法令；依
    同法第243條第2項規定，判決有該條項所列各款情形之一者
    ，為當然違背法令。又提起上訴，應以上訴狀表明上訴理由
    並應添具關於上訴理由之必要證據，復為同法第244條第1項
    第4款及第2項所明定。是當事人提起上訴，如以原審判決有
    不適用法規或適用不當為理由時，其上訴狀應有具體之指摘
    ，並揭示該法規之條項或其內容；如以原審判決有行政訴訟
    法第243條第2項所列各款情形為理由時，其上訴狀應揭示合
    於該條款之具體事實。上訴狀或理由書如未依上述方法表明
    ，或其所表明者顯與上開法條規定之違背法令情形不相合時
    ，即難認為已合法表明上訴理由，其上訴自非合法。
二、上訴人民國（下同）93年度綜合所得稅結算申報，原列報土
    地捐贈扣除額新臺幣（下同）13,999,998元，嗣財政部賦稅
    署調查發現上訴人捐贈予彰化縣員林鎮公所（下稱員林鎮公
    所）之坐落臺北市○○區○○路1小段205地號土地，係自其
    配偶賴淑貞贈與而取得，乃通報被上訴人依據93年度個人捐
    贈土地列報綜合所得稅捐贈列舉扣除額認定標準，按該筆持
    分土地之公告土地現值13,999,998元之16%計算，核定土地
    捐贈扣除額2,240,000元，綜合所得總額15,080,041元，綜
    合所得淨額12,187,261元，補徵應納稅額3,612,746元。上
    訴人不服，循序提起行政訴訟，經原審判決駁回，遂提起本
    件上訴。
三、上訴意旨主張：(一)捐贈本屬於贈與行為之一，故捐贈行為理
    應適用贈與行為之規定，依遺產及贈與稅法第10條第1項、
    第3項及土地稅法第30條之1第1款規定，計算贈與財產之價
    值，應以公告土地現值或評定標準價格為準，且本件上訴人
    贈與土地予員林鎮公所之法律事實與遺產及贈與稅法第10條
    之文義相符，符合上開條文土地贈與價值計算之構成要件，
    原判決即應予以適用，不得以無準用規定為理由，捨法律明
    文規定不用，逕以財政部之函釋代之，是原判決有不適用法
    規之判決違背法令。(二)財政部92年6月3日台財稅第09204524
    64號函（下稱92年6月3日函）及94年2月18日台財稅第00000
    000000號函（下稱94年2月18日函）未受法律授權，卻限制
    人民依遺產及贈與稅法第10條、土地稅法第30條之1得以公
    告現值100%申報列舉扣除額之權利，事實上已增加人民之稅
    捐，違反法律保留原則；且在92年度以前及93年度以後同樣
    是捐地節稅，財政部在法律未修改之情況下，對不同年度之
    相同事實為不同對待，已違反平等原則，原判決未正確適用
    法律，反而適用違反法律保留原則及平等原則之系爭二函釋
    ，顯有判決不適用法規及適用法規不當之判決違背法令。另
    92年6月3日函及94年2月18日函之違憲爭議，並非上訴人個
    人主觀之意見，而是有關憲法上財產權保障之法律問題，並
    有學者陳清秀亦同此見解，而就臺北高等行政法院97年度訴
    字第1852號判決提出評析意見等語，為其論據。惟本院經核
    其上訴狀所載內容，或係重述其在原審業經主張而為原判決
    摒棄不採之陳詞，或係就原審取捨證據、認定事實之職權行
    使事項，任加指摘違誤，或係就原審所為論斷或駁斥其主張
    之理由，泛言原判決不適用法規或適用不當，而未具體表明
    原判決究竟有如何合於不適用法規或適用不當、或有行政訴
    訟法第243條第2項所列各款之情形，尚難認為已對原判決之
    如何違背法令有具體之指摘。依首揭規定及說明，應認其上
    訴為不合法，應予駁回。至於上訴人所舉其所稱之專家學者
    意見，對本院並無拘束力，自難據以作有利於上訴人之判決
    ，附此敘明。
四、據上論結，本件上訴為不合法。依行政訴訟法第249條第1項
    前段、第104條、民事訴訟法第95條、第78條，裁定如主文
    。
中    華    民    國    99    年    4     月    29    日
                    最高行政法院第三庭
                        審判長法官  高  啟  燦
                              法官  張  瓊  文
                              法官  姜  素  娥
                              法官  黃  合  文
                              法官  王  碧  芳
以  上  正  本  證  明  與  原  本  無  異
中    華    民    國    99    年    4     月    30    日
                              書記官  邱  彰  德


司法院資訊處製作；財團法人民間司法改革基金會備份。
